臺灣高等法院臺南分院刑事判決
上　訴　人
即　被　告　丁 ○ ○
選任辯護人　陳 啟 舜　律師
上　訴　人
即　被　告　戊 ○ ○
指定辯護人　本院公設辯護人 己 ○ ○
上列上訴人因強盜等案件，不服臺灣台南地方法院91年度訴字第
1387號中華民國九十三年四月二十二日第一審判決（起訴案號：
臺灣台南地方法院檢察署九十一年度偵字第一八五五號），提起
上訴，經最高法院發回更審，本院判決如下：
    主  文
原判決撤銷。
丁○○共同私行拘禁，處有期徒刑壹年伍月。
戊○○幫助私行拘禁，累犯，處有期徒刑玖月。
    事  實
一、戊○○曾犯竊盜罪經原審判處有期徒刑七月，於八十七年六
    月十九日執行完畢（指揮書執行完畢日期）。與綽號「阿文
    」之甲○○有債務關係。
二、緣丁○○綽號「阿華」，因曾介紹多位客戶給甲○○辦理信
    用卡，未取得甲○○原答應給付之佣金，而心生不滿。遂基
    於私行拘禁及傷害之共同犯意，夥同綽號「香蕉」及另二名
    亦不詳姓名成年男子，由丁○○於九十一年二月七日下午四
    時許，以戊○○要還錢及有客戶要辦理信用卡為藉口，電話
    誘騙甲○○前往台南市○○路○段三０七號丁○○工作之「
    宅配電訊行」，致甲○○不疑有詐。因該日甲○○恰好要將
    其代辦過戶，牌照號碼六Ｓ─一九一五號自用小客車交給該
    車車主乙○○，以便向乙○○收取其先墊付之新台幣（下同
    ）六萬元，甲○○遂駕駛該自用小客車依約前往「宅配電訊
    行」。抵達後甲○○依丁○○之囑至二樓房間，並未見戊○○，在房間內綽號「香蕉」之人及另二名不詳姓名之男子即
    依丁○○之指示將甲○○拘禁在內，其中上開之一名不詳姓
    名男子於甲○○甫坐下時即持類似黑色槍械之鈍器一支（並
    無證據證明為管制之槍械），毆打其頭部數下，致甲○○頭
    皮撕裂傷四公分而當場流血。該名男子並對甲○○稱：「你
    幫人代辦信用卡抽那麼重的佣金，卻連『阿華』幫你找客戶
    的佣金都還沒給她，我們要討個公道，你拿三十萬元出來就
    放你走」等語，甲○○說他沒有那麼多錢，這時戊○○進到
    屋內，在裡面坐約十分鐘，雖未發一言，惟已知甲○○係被
    丁○○所計誘拘禁。丁○○並對甲○○揚稱：如果今天帳沒
    有處理好，就會死得很慘等語，致甲○○心生畏懼，該名毆
    打甲○○之男子即強行搜走甲○○上衣口袋內之鑰匙，並下
    樓將車上之證件拿上來，一直打電話給當舖要將該車當掉，
    因當鋪要求車主出面，才未得逞。同日下午，乙○○即打行
    動電話連絡甲○○，要甲○○交車，然一直無法打通，嗣經
    打通後，詎接電話者是綽號「香蕉」同夥中之一名男子，該
    男子對乙○○說如果今天要牽車，要交十二萬元給他，乙○○說如果價錢這麼高其就不要了，該男子仍一直保持與乙○○聯繫，至同日晚上八時許，不知情之「宅配電訊行」老闆
    曾俊強回到店內上樓看到很多人坐在客廳講話，遂到一樓去
    ，後來曾俊強表示要關門而請丁○○等人離開，丁○○與綽
    號「香蕉」及上開二名姓名不詳之男子遂基於同一之犯意，
    由綽號「香蕉」及另二名不詳姓名男子轉押甲○○坐上六Ｓ
    ─一九一五號自用小客車，前往台南市○○街七十巷十六號
    之房屋內，續予拘禁。戊○○、黃玉文亦離開「宅配電訊行
    」到對面吃東西，吃完東西後又回到「宅配電訊行」找丁○○。而「香蕉」等人將甲○○押到台南市○○街七十巷十六
    號之房屋內，正拉下鐵門時，恰好承租該屋之王建中與朋友
    劉永清到該屋，看見綽號「香蕉」等人與甲○○在內，王建
    中問其等為何有鑰匙可以進入，「香蕉」等人中之一名不詳
    姓名男子說是向一名綽號「大餅」之男子拿的，並稱「大餅
    」之男子是經王建中之朋友陳志斌那裡拿的，並叫王建中與
    劉永清暫時在外面等，並將鐵門拉下上鎖。後來與乙○○通
    電話之男子最後以六萬元與乙○○成交，並約乙○○前往台
    南市○○路○段東帝士百貨公司門前，一手交錢一手交車，
    而取得乙○○原應付給甲○○為其事先代墊購買新車之頭期
    款六萬元。詎綽號「香蕉」等三人得款六萬元猶不知足，仍
    繼續強迫甲○○打電話給其女友張瑞春湊錢，甲○○迫不得
    已，只好打電話給其女友張瑞春，說其有急事，要張瑞春準
    備十萬元，張瑞春發覺有異，問甲○○身在何處，甲○○沒
    有回答，張瑞春再問其是否被押住，甲○○回「嗯」一聲，
    張瑞春再問對方是誰，甲○○說他不方便說，叫張瑞春準備
    好錢，張瑞春再問籌足錢後如何聯絡，甲○○說打其行動電
    話，對方會告訴她交錢的地方，嗣對方約張瑞春在台南市○○路與文南路口統一超商前交付十萬元，而「香蕉」則打電
    話給丁○○，叫丁○○前往永華路與文南路口統一超商前取
    款，戊○○於甲○○被拘禁之行為繼續進行中竟基於幫助之
    犯意與黃玉文坐上丁○○所攔搭由不知情之庚○○所開之計
    程車前往取款。途中丁○○談了一些債務事情，到達永華路
    時，黃玉文下車買檳榔後，回到車邊對戊○○說「香蕉」會
    不會騙我們，戊○○說「香蕉」不會騙我們，是對方把我們
    裝瘋子，黃玉文並對戊○○說後面那輛計程車要注意點。另
    方面張瑞春則報警會同警察前往永華路與文南路口統一超商
    前，經甲○○打電話告知張瑞春說丁○○等人已在該處等候
    ，張瑞春看見丁○○、黃玉文在該處等候，戊○○則在計程
    車上等候接應，張瑞春要求丁○○一手交錢一手交人，丁○○不願意，並一直罵甲○○無情無義，於尚未得款之際，警
    察乘機上前將丁○○、戊○○、黃玉文三人逮捕，並命丁○○打電話告知綽號「香蕉」等三人，佯稱已收到錢，綽號「
    香蕉」等人誤以為取款成功，於晚間十時許始將甲○○釋放
    ，前後拘禁甲○○約六小時。
三、案經甲○○訴由台南市警察局第四分局報請臺灣臺南地方法
    院檢察署檢察官偵查起訴。
      理      由
一、按本案之證據如：告訴人甲○○、證人張瑞春、乙○○、庚○○、曾俊強、丙○○、王建中、劉永清分別於警局及偵查
    中之供述，及告訴人甲○○受傷之診斷證明書並甲○○之交
    車確認單。當事人均同意做為證據，本院審酌甲○○等人言
    詞陳述及上開書面陳述作成時之情況，認為適當，依刑事訴
    訟法第一百五十九條之五第一項之規定，自均有證據能力。
二、訊據被告丁○○、戊○○均矢口否認有為上揭犯行。
（一）被告丁○○辯稱：因伊介紹很多客戶給甲○○辦理信用卡
      ，但有些狀況，所以希望甲○○過來講清楚，那天伊共聯
      絡了七個人來（更審時陳稱共有八、九人），當天伊是以
      戊○○要還錢做為藉口，請甲○○過來。因為如果以處理
      信用卡為理由請甲○○過來，他不會答應，而伊知道戊○○有欠他錢，所以才會以這個理由請他過來，甲○○到了
      之後，就直接到二樓，伊問甲○○為何他們信用卡已經辦
      好，沒有拿到？伊等本在二樓客廳談話，後來「香蕉」帶
      了二個人進來，就把甲○○帶往二樓房間內，而且把門鎖
      起來，我們則在外面等候，後來陸續有人進去房間內跟甲○○談信用卡之事，之後伊從外面往門內看，看見地上有
      血跡，伊就進去擦地上的血跡，甲○○則自己擦身上的血
      跡後，伊就出來做自己的工作，伊未揚言恫嚇甲○○。約
      晚上八點，「宅配電訊行」的老闆回來，認為時間已晚，
      要我們另找地方談，伊就跟「香蕉」講，「香蕉」等人就
      把甲○○帶走，伊就去吃飯，吃完後約九點多時，接到「
      香蕉」打來電話，叫伊到永華路與文南路口之統一超商拿
      錢，說有一個叫「寶寶」（按係甲○○女友張瑞春之綽號
      ）的人會拿十萬元給伊，叫伊過去，伊就從「宅配電訊行
      」拿皮包出來，看到戊○○與黃玉文在外面，伊就問他們
      要到那裡去，他們說要回安平，因為順路，就一起坐計程
      車前往，這樣比較省錢，嗣伊依警員丙○○之授意要「香
      蕉」等人釋放甲○○云云。
（二）被告戊○○辯稱：伊當天約下午五點多與黃玉文一起前往
      「宅配電訊行」拿送修之手機。伊之所以與黃玉文一起去
      的原因，是因當天伊住在伊安平的朋友家，伊騎機車要去
      找住安平綽號「阿成」的朋友，恰好在安平的路上遇到黃
      玉文，伊二人就相約一起喝酒，喝到傍晚伊說身上沒有手
      機，伊手機在「宅配電訊行」修理，所以就一起坐計程車
      前往「宅配電訊行」，伊問丁○○手機修好了沒？她說：
      「沒有，你可以到樓下看其他手機」，另有甲○○及一些
      伊不認識的人也在，伊就與甲○○打招呼，並在他旁邊坐
      了約三至五分鐘後，見他們有事要談，伊就自行到樓下去
      看手機，買完另一支手機後，就與黃玉文到「宅配電訊行
      」斜對面的麵攤喝高粱酒，喝完後要回安平，看到「宅配
      電訊行」燈光亮著，丁○○在店外發動機車要離開，伊問
      丁○○要去那理，她說有朋友叫她去永華路跟文華路那邊
      拿錢，因為順路的關係，伊與黃玉文才坐上丁○○所攔由
      庚○○所駕駛之計程車，伊在車上均在睡覺，並未下車，
      伊並不知丁○○與甲○○間發生何事，亦無幫助何人之意
      思，伊沒有犯罪云云。
三、經查：
（一）被告丁○○坦承於上開時間，計誘告訴人甲○○至「宅配
      電訊行」，告訴人甲○○在該電訊行被毆流血，電訊行老
      闆回來後，告訴人甲○○被「香蕉」等人帶往他處，伊曾
      接獲「香蕉」之電話囑其至永華路及文南路口拿十萬元後
      即與被告戊○○及黃玉文前往，嗣警員丙○○曾授意伊以
      業經拿到錢為由，要「香蕉」等人釋放甲○○等情。核與
      告訴人甲○○所供：被告丁○○先以被告戊○○要還錢為
      藉口誘騙告訴人甲○○前往「宅配電訊行」，致甲○○不
      疑有詐。因該日甲○○恰好要將其代辦過戶，牌照號碼六
      Ｓ─一九一五號自用小客車交給該車車主乙○○，以便向
      乙○○收取其先墊付之六萬元，甲○○遂駕駛該自用小客
      車依約前往「宅配電訊行」，甲○○上至二樓，未見被告
      戊○○，卻見丁○○與綽號「香蕉」及另二名不詳姓名之
      成年男子在場，甲○○剛坐下就遭上開之一名不詳姓名男
      子持類似黑色槍械之鈍器，毆打其頭部，致甲○○頭皮撕
      裂傷四公分而當場流血，該名男子並對甲○○稱：「你幫
      人代辦信用卡抽那麼重的佣金，卻連『阿華』幫你找客戶
      的佣金都還沒給她，我們要討個公道，你拿三十萬元出來
      就放你走」等語，甲○○答稱沒有那麼多錢，這時被告戊○○進到屋內，在裡面坐一下，未出一言即出去。而被告
      丁○○則對甲○○揚言稱：你今天帳沒有處理好，就會死
      得很慘等語，致甲○○心生畏懼，該名毆打甲○○之男子
      即強行搜走甲○○上衣口袋內之鑰匙，並下樓將車上之證
      件拿上來，一直打電話給當舖要將該車當掉，因當鋪要求
      車主出面，才未得逞。「香蕉」等人又逼甲○○要打電話
      給車主來台南約定地方交車，因而取得乙○○原應付給甲○○為其事先代墊購買新車之頭期款六萬元。嗣「香蕉」
      等人另押甲○○前往台南市○○街七十巷十六號之房屋內
      ，控制其行動自由，並於該處強迫甲○○打電話給其女友
      張瑞春湊錢，甲○○迫不得已，只好打電話給張瑞春，說
      其有急事，要張瑞春準備十萬元，到約定地點交錢，到當
      日晚間九時許「香蕉」等人接到被告丁○○之電話表示已
      收到錢時，才將甲○○釋放等情，業據告訴人甲○○於警
      訊、原審偵審及本院時指訴及證述明確（見警訊筆錄第一
      頁、第二頁，第一八五五號偵查卷第七十五、一一一頁反
      面，原審卷二，一一四頁以下審理筆錄、本院審判筆錄）
      。告訴人甲○○確曾在上址二樓，亦據證人張馨丰於原審
      證稱：九十一年二月七日伊在伊母親的店裡，被告丁○○
      就打伊先生的行動電話，用半威脅的口氣說要幫我們把卡
      片（信用卡）拿回來，如果我們不去宅配電訊行，後果自
      行負責，之後伊夫妻二人及小孩騎車前往，到達後丁○○
      就要我們到二樓．．．，她要我們躲在二樓房間內的廁所
      ，之後甲○○有被騙過來，伊有聽到講話聲音，但講什麼
      我不清楚，伊在廁所待約二十分鐘，被告丁○○才開廁所
      門，伊才走出去等語。而「香蕉」及被告戊○○等多人係
      被告丁○○糾合在電訊行向甲○○索取佣金之同夥，並經
      證人即張馨丰之配偶石翊辰於原審證稱：被告丁○○要我
      到通訊行談我太太信用卡的事．．，我帶我太太及小孩前
      往，到達時除被告丁○○外，還有三、四人在二樓房間，
      我們都不認識，她要我們躲在二樓小房間的廁所裡，她說
      要騙甲○○到通訊行。在廁所時有聽到碰碰類似打架的聲
      音及「阿華」罵人的聲音，但她罵什麼聽不清楚。伊自廁
      所出來時看見三、四人在房間，「阿華」』站立著，其他
      人坐在椅子上，甲○○也坐在椅子上，當時甲○○頭部有
      流血，之後有一人持槍，其餘之人以拳頭打甲○○，要甲○○還錢，「阿華」說人是她叫來的，要打甲○○，要他
      還錢。伊再次回到二樓房間拿取遺留在二樓房間之手機時
      看到甲○○坐在椅子上，頭上流血，一個大家叫「香蕉」
      的人在談論關於車子及錢的事。自伊到二樓房間至離開時
      被告戊○○都在場，但沒有打甲○○，只是站在旁邊，但
      伊有聽到被告戊○○向甲○○要錢。並看到黃玉文在二樓
      房間外的客廳坐著。「阿華」說他們都是她叫來要錢的，
      並說伊及其他人都被甲○○騙了，所以叫他們來要錢，被
      告戊○○也是一樣等語（以上證人張馨丰等二證人筆錄，
      均見原審卷一第一０五頁以下筆錄）。再告訴人甲○○頭
      皮受傷，亦有診斷證明書可按。足見被告丁○○主導本件
      整個過程，並夥同被告戊○○及「香蕉」等多人，計誘告
      訴人甲○○至電訊行施強暴脅迫，索取佣金，甚為明確。
      被告丁○○於本院前審之辯護人雖稱：石翊辰及張馨丰之
      證述，多由承審法官自行解釋，自行作答，再由石翊辰、
      張馨丰回答「是」或「不是」，顯然誘導訊問，且筆錄與
      錄音內容有不符之處等語。惟查：依辯護人所製作對照表
      ，雖與錄音並非一字不漏完全相符，然要旨並無不同，亦
      無所謂誘導訊問之問題，其二人所陳自有証據能力。且將
      告訴人甲○○上開所證與黃玉文於九十二年十月二日所為
      之供述（原審卷一第一七二頁）及證人石翊辰上開所言對
      照，亦足認被告丁○○有對告訴人甲○○揚言稱：如果今
      天帳沒有處理好，就會死的很慘，此並經告訴人甲○○於
      本院更審證述無訛。被告丁○○辯稱：未恫嚇告訴人甲○○，尚無可採。又辯護人於本院前審再次聲請詰問證人張
      馨丰等二人核無必要，應併予敘明。
（二）當天下午，乙○○曾打行動電話給甲○○，要甲○○交車
      ，然一直無法打通，嗣經打通後，詎接電話者是綽號「香
      蕉」同夥中之一名男子，該男子對乙○○說如果今天要牽
      車，要交十二萬元，乙○○說如果價錢這麼高其就不要了
      ，該男子仍一直保持與乙○○聯繫，後來與乙○○通電話
      之男子最後以六萬元與乙○○成交，並約乙○○前往台南
      市○○路○段東帝士百貨公司門前，一手交錢一手交車，
      而取得乙○○原應付給甲○○為其事先代墊購買新車之頭
      期款六萬元，亦據證人乙○○於檢察官偵查中證述在卷（
      第一八五五號偵查卷第一一０頁反面及第一一一頁），且
      有交車確認單足以佐證。
（三）證人即宅配電訊行負責人曾俊強於偵查中證稱：當晚我七
      、八點回店裡，我上樓看到丁○○還有很多人坐在客廳講
      話，我就到一樓去，大約當晚八、九點我打算關門，就跟
      丁○○說請他們離開店裡（第一八五五號偵查卷第五十八
      頁反面）。於原審九十年七月十七日調查時證稱：「我人
      在高雄，晚餐之後才回來，店裡小姐說樓上有很多人，我
      上樓請他們離開，他們不是我的員工」等語（原審卷一第
      一０九頁）。足見告訴人甲○○所陳：約晚上八時許「香
      蕉」等人另將其押至湖美街，應屬實情，此並經被告丁○○供承在卷。而「香蕉」等人將告訴人甲○○押到台南市
      ○○街七十巷十六號之房屋內，正拉下鐵門時，恰好承租
      該屋之王建中與朋友劉永清到該屋，看見綽號「香蕉」等
      人與甲○○在內，甲○○額頭流血，王建中問其等為何有
      鑰匙可以進入，「香蕉」等人中之一名不詳姓名男子即稱
      係向一名綽號「大餅」之男子拿的，並稱「大餅」之男子
      是經王建中之朋友陳志斌那裡拿的，且要王建中與劉永清
      暫時在外面等，而將鐵門拉下上鎖，至該日晚間十時許，
      「香蕉」等人表示已處理完事情才離去，亦據證人王建中
      、劉永清於警訊時證述明確（見警訊筆錄第六頁反面及第
      七頁）。
（四）證人即參與偵辦本案之刑警丙○○於原審偵審中證稱：一
      開始是張瑞春去安平分駐所報案，時間是九十一年二月七
      日晚上七點多，說她男朋友被綁架要十萬元，我們做好張
      瑞春筆錄後，甲○○就打電話過來，詢問錢籌好沒有，我
      就要求張瑞春回答錢已籌好，並約定在永華路及文南路超
      商前交錢，我們到那邊等候，約隔十分鐘，被告丁○○、
      戊○○與黃玉文搭計程車過來，有一男一女（按應係被告
      丁○○及黃玉文）從計程車下來，我就與張瑞春詢問甲○○之下落，對方沒有正面回答，只一直數落甲○○的不是
      ，接著我們就表明身份，並要她打電話給「香蕉」說錢已
      拿到，放掉甲○○，約隔三十分鐘，甲○○就打電話給張
      瑞春說已被釋放等語（第一八五五號偵查卷第五十七頁反
      面、第五十八頁，原審卷一第八十、八十一頁）。證人丙○○於本次更審經交互詰問所證破案及告訴人甲○○被釋
      放之經過，與其在原審偵審時所述亦無不同。而被告丁○○確曾與被告戊○○搭車至超商，並應丙○○之要求叫「
      香蕉」放人，復經被告丁○○於本次更審坦承屬實。此並
      經告訴人甲○○之女友張瑞春證述：當天下午五時四十五
      分許，甲○○以行動電話聯絡有急事，要其準備十萬元，
      張瑞春感到很可疑，問甲○○在何處，甲○○沒有回答，
      張瑞春再問其是否被押住，甲○○回「嗯」一聲，張瑞春
      再問對方是誰，甲○○說他不方便講，叫張瑞春準備好錢
      ，張瑞春再問籌足錢之後如何聯絡，甲○○說打其行動電
      話，對方會告訴她交錢的地方，嗣對方約張瑞春在台南市
      ○○路與文南路口統一超商前交付十萬元，張瑞春依約會
      同警察前往該處，經甲○○打電話告知張瑞春說被告丁○○等人已在該處等候，張瑞春看見丁○○、黃玉文在該處
      等候，戊○○則在計程車上等候接應，張瑞春要求丁○○
      一手交錢一手交人，丁○○不願意，並一直罵甲○○無情
      無義，於尚未得款之際，警察乘機上前將丁○○等人逮捕
      ，並命丁○○打電話告知綽號「香蕉」等三人，佯稱已收
      到錢，綽號「香蕉」等人誤以為取款成功才將甲○○釋放
      等情明確（警訊筆錄第三頁反面、第一八五五號偵查卷第
      七十四頁反面、第一一二頁，原審卷一第八十一頁、第八
      十二頁）。被告戊○○雖稱：伊僅係順路搭便車，伊都在
      車內睡覺，並未下車，亦不知被告丁○○所為何事等語。
      惟查：證人丙○○於本院已稱並不確定被告戊○○當時是
      否在車內睡覺。且被告戊○○於警局供稱：警方查獲時「
      我還坐在計程車上，但是車門已打開還沒有下車」（第十
      四頁），並未供述在車內睡覺之情事。況路程只有一點點
      ，並無人在車內睡覺，已據司機庚○○於本院供證明確（
      九十四年六月十四日筆錄）。庚○○於警訊時並證稱：「
      在車上那個女的（丁○○）有說一些債務事情，到達永華
      路時，一名（黃玉文）下車買檳榔，然後回來告訴車上那
      名（戊○○）說『香蕉』會不會騙我們，車上那個說『香
      蕉』不會騙我們，是對方把我們裝瘋子」，「下車那個（
      黃玉文）有跟車上那個（戊○○）說後面那輛計程車要注
      意點」等語（見警訊筆錄第八頁反面）。於偵查中證稱：
      「我是計程車司機，我是在西門路一段三０七號宅配電訊
      行被他們攔下，要我載他們去文南路與永華路的統一超商
      前」，「那女的好像說她找不到人，另外一個人說『香蕉
      』會不會在把我們裝瘋子，另外一個說『香蕉』不會這樣
      」等語（第一八五五號偵查卷第四十頁反面）。證人庚○○於本院依辯護人之聲請再次傳喚到庭經交互詰問之結果
      證稱：被告二人與黃玉文搭車說要去永華路與文南路那邊
      收錢，並且說「香蕉」不會騙人。被告丁○○先下車，另
      外一個人去買檳榔，一個在車內等，在車內時他們有說要
      收錢，，等語（九十四年六月十四日筆錄）與其之前之陳
      述，亦無不同。按證人庚○○係開車攬客之計程車司機，
      與被告二人並無怨隙，所證應屬可信。查被告戊○○於告
      訴人甲○○在「宅配電訊行」二樓房間被毆後，曾至該房
      間，已如前述，且為其所坦承，自已知甲○○係被被告丁○○計誘拘禁之人。迨負責人曾俊強晚間八時許返回電訊
      行要求渠等離開，而於「香蕉」等人將甲○○轉押至湖美
      街拘禁後，明知被告丁○○意欲取得釋放告訴人甲○○之
      款項，復夥同被告丁○○及黃玉文搭車前往約定付款地點
      取款，所辯：不知被告丁○○與甲○○間發生何事，核係
      推諉之詞，不足採信。
四、核被告丁○○所為，係犯刑法第二百七十七條第一項之傷害
    罪、第三百零二條第一項之私行拘禁罪。又私行拘禁罪係繼
    續犯，在被害人獲釋前，縱其拘禁之處所有變更，仍只成立
    一罪，本件告訴人甲○○被押之處所雖有二處，因被告丁○○係本於同一之犯意，故僅成立一罪。被告丁○○計誘告訴
    人甲○○至電訊行二樓房間後，先前已在房間內之「香蕉」
    及另二名不詳姓名男子即將甲○○拘禁在內，並加以毆打，
    彼此並質問告訴人為何不給被告丁○○佣金，被告丁○○且
    揚言恫嚇，迨電訊行老闆要求離去，「香蕉」等人復將告訴
    人甲○○轉押至湖美街拘禁，直至警局據報授意被告丁○○
    向「香蕉」等人佯稱業已付款，告訴人甲○○始獲釋，足見
    整個犯罪過程為被告丁○○所主導，均在其掌控之中，被告
    丁○○與「香蕉」等三名男子間，互有犯意聯絡及行為分擔
    ，為共同正犯。又私行拘禁並非以傷人為手段，且告訴人甲○○甫在房間坐下，即被毆傷頭部，亦顯非私行拘禁之當然
    結果，惟告訴人甲○○係在私行拘禁行為進行中被毆傷，被
    告丁○○所犯上開二罪間，有方法結果之牽連關係，應依刑
    法第五十五條牽連犯之例，從一重論以共同私行拘禁罪。被
    告戊○○原以為係要去電訊行取回送修之手機，迭據其供述
    在卷。而依卷內證據資料，亦無積極證據足以證明其與被告
    丁○○具有共同之犯意聯絡。惟被告戊○○明知告訴人係被
    被告丁○○夥同「香蕉」等人私行拘禁之人，竟於被告丁○○取款釋放甲○○之前，與被告丁○○同往取款，顯係以幫
    助犯罪之意思而參與私行拘禁犯罪構成要件以外之行為，為
    私行拘禁罪之幫助犯。又被告戊○○有事實欄所示之犯罪前
    科及執行完畢日期，有本院前案紀錄表可憑，其於有期徒刑
    執行完畢後五年以內，再犯本件之罪，為累犯，依法加重其
    刑。惟其僅係幫助犯，依從犯之規定，減輕其刑，並先加後
    減。公訴人雖認被告丁○○另犯結夥三人以上攜帶凶器加重
    強盜罪及恐嚇罪，被告戊○○亦係加重強盜、恐嚇及傷害罪
    之幫助犯。但查：強盜罪之成立，以行為人具有為自己或第
    三人不法所有之意圖為要件，若奪取財物係基於他種目的，
    而非出於不法所有之意圖者，縱其行為違法，亦不構成強盜
    罪。按被告丁○○係因介紹告訴人甲○○代辦信用卡，告訴
    人甲○○與受委託客戶發生糾紛，及告訴人甲○○尚積欠被
    告丁○○佣金未還，始以被告戊○○要還錢為藉口，計誘甲○○至「宅配電訊行」質問並要其給付佣金，業迭據被告丁○○於警局、原審偵審及本院供述在卷，核與證人石翊辰、
    張馨丰證述曾透過丁○○委託甲○○辦理信用卡，甲○○未
    交還身份證件及信用卡之情節相符。而甲○○確曾經由被告
    丁○○之介紹，代客戶辦理信用卡，積欠被告丁○○佣金，
    並經告訴人甲○○證述屬實。其於原審復陳稱：當時曾約定
    每介紹一個客戶佣金五千元，此並為其在本院所是認。參酌
    「香蕉」等人於電訊行對甲○○稱：你幫人代辦信用卡抽那
    們重的佣金，卻連「阿華」幫你找客戶的佣金都不給，我們
    要討個公道‧‧等語。足見被告丁○○係因介紹辦理信用卡
    及佣金問題與甲○○之間發生糾紛，始出此下策，難認其有
    不法所有意圖。此由警員丙○○到庭證稱：破案後製作筆錄
    時被告丁○○即表示係債務糾紛，亦可相互印證。否則以被
    告丁○○與告訴人甲○○素即熟稔，又何致為十餘萬元竟至
    勞師動眾強留甲○○至數小時之久？所為尚與強盜罪之要件
    不該當。又私行拘禁行為進行中，復對被害人揚言恫嚇，原
    包括在妨害行動自由之犯意中，而為其部分行為不再論以恐
    嚇罪（最高法院九十三年台上字第三七二三號判決參照），
    是被告丁○○在電訊行房間內恫嚇告訴人甲○○並不另成立
    恐嚇罪。再被告戊○○係「香蕉」等人毆傷甲○○後始進入
    房間，而其原係要取回送修之手機而至電訊行，已如上述。
    對於甲○○在房間內被毆乙節，尚非在其計議當中，且無證
    據足以證明與被告丁○○具有傷害之犯意聯絡，亦難以傷害
    罪相繩。但依公訴意旨因認上開不成立犯罪之部分，與被告
    二人成立犯罪之部分具有方法結果之牽連關係，為裁判上之
    一罪，依審判不可分原則，自無庸另為無罪之諭知。
五、原審予以科刑原非無見，但原判決仍認被告丁○○另成立強
    盜、恐嚇罪，被告戊○○亦成立幫助強盜罪，尚有可議。被
    告二人上訴否認犯罪雖非有理，惟原判決既非妥適，自應撤
    銷改判。爰審酌本案純係被告丁○○所主導，拘禁甲○○達
    六小時之久，而被告戊○○參與之程度較輕且僅係幫助犯，
    惟係累犯，及其二人犯罪動機、手段、犯後態度等一切情狀
    分別量處主文所示之刑。類似槍械之鈍器並未扣案，且無證
    據證明係違禁物，爰不予沒收。
據上論結，應依刑事訴訟法第三百六十九條第一項前段、第三百
六十四條、第二百九十九條第一項前段、刑法第二十八條、第三
十條、第二百七十七條第一項、第三百零二條第一項、第五十五
條、第四十七條、罰金罰鍰提高標準條例第一條，判決如主文。
本案經檢察官姜麗儒到庭執行職務。
中　　華　　民　　國　　94　　年　　7 　　月　　26　　日
                  刑事第一庭    審判長法　官  黃崑宗
                                      法　官  田平安
                                      法　官  蔡長林
以上正本證明與原本無異。
如不服本判決，應於收受本判決後十日內向本院提出上訴書狀。
其未敘述上訴理由者並得於提起上訴後十日內向本院補提理由書
狀（均須按他造當事人之人數附繕本）「切勿逕送上級法院」。
　　　　　　　　　　　　　　　　　　　書記官  戴淑敏
中　　華　　民　　國　　94　　年　　7 　　月　　26　　日
附錄法條：
中華民國刑法第277條第1項：
(普通傷害罪)
傷害人之身體或健康者，處 3 年以下有期徒刑、拘役或 1 千元
以下罰金。
中華民國刑法第302條第1項：
(剝奪他人行動自由罪)
私行拘禁或以其他非法方法，剝奪人之行動自由者，處 5 年以下
有期徒刑、拘役或300元以下罰金。
